【裁判字號】    98,交抗,324
【裁判日期】    980616
【裁判案由】    聲明異議
【裁判全文】
臺灣高等法院高雄分院刑事裁定         98年度交抗字第324號
抗   告   人
即原處分機關  交通部公路總局高雄區監理所澎湖監理站
代   表   人  蔡益明
異   議   人
即受處分人    甲○○
上列抗告人因異議人違反道路交通管理處罰條例聲明異議案件，
不服臺灣澎湖地方法院中華民國98年4 月29日裁定（98年度交聲
字第20號），提起抗告，本院裁定如下：
    主  文
抗告駁回。
    理  由
一、本案經本院審理結果，認原審法院所為之裁定，就事實之認
    定及法律之適用，均無不當，應予維持，並引用原審裁定書
    記載之事實、證據及理由（如附件）。
二、抗告人抗告意旨略以：依道路交通管理處罰條例第22條第1
    項第4 款，對汽車駕駛人有「領有聯結車、大客車、大貨車
    或小型車駕駛執照，駕駛重型機器腳踏車」之情形者，科處
    罰鍰之規定，準此，以違規時駕駛資格之照類（憑證）作為
    處罰立基，及依道路交通管理處罰條例第35條規定吊扣汽車
    駕駛執照之裁處，即屬於法有據，而同條例第68條新修正條
    文，並無免除之規定，自應依法處行，故抗告人裁處吊扣異
    議人之汽車駕駛執照，應無不合，再查酒駕吊扣駕駛執照之
    目的，並非僅為處罰違反道路交通管理事件之行為人而已，
    尚有以暫時禁止行為人於道路上駕駛，以免造成用路人重大
    傷亡之用意，倘汽車駕駛執照所有人因酒駕機車違反上開條
    例第35條規定，由於其無機車駕照而得以免於吊扣處分，顯
    有違公平原則，是以抗告人裁處吊扣異議人所領有職業大客
    車駕駛執照12個月之處分實於法有據，並無不合，原審撤銷
    抗告人之處分，顯有未洽。應請撤銷原裁定，更為適法之裁
    定云云。
三、經查，道路交通管理處罰條例第68條已於94年12月14日修正
    ，並自95年3 月1 日施行，修正前之道路交通管理處罰條例
    第68條則規定「汽車駕駛人，因違反本條例及道路交通安全
    規則之規定，受吊扣或吊銷駕駛執照處分時，吊扣或吊銷其
    持有各級車類之駕駛執照」，觀其修法意旨，係以「原條文
    將違規駕駛人所持有之各級車類駕駛執照一併吊扣或吊銷，
    失之過酷，影響人民工作及生活甚鉅」為由，而刪除吊扣駕
    駛人駕駛執照時，應吊扣駕駛人持有各級車類駕駛執照之規
    定，是依現行道路交通管理處罰條例，已無得吊扣駕駛人所
    持有他級駕駛執照之依據存在，從而，於為吊扣駕駛人駕駛
    執照之處分時，自僅得吊扣駕駛人違規時所駕駛該級車類之
    駕駛執照，以限制其繼續駕駛該級車類行駛道路之權利，若
    駕駛人並無該級車類之駕駛執照，即無從執行吊扣駕駛執照
    之處分，而僅係應否依道路交通管理處罰條例第22條第1 項
    規定處罰駕駛人之問題。抗告人以道路交通管理處罰條例第
    22條第1 項第4 款，既對領有大客車駕駛執照而駕駛大型重
    型機器腳踏車者予以處罰，即認其依同條例第35條規定，吊
    扣異議人職業大客車駕駛執照12個月之裁處，於法有據，顯
    有誤會；又按行政行為，採取之方法所造成之損害不得與欲
    達成目的之利益顯失均衡，行政程序法第7 條第3 款定有明
    文；抗告人採取吊扣異議人職業大客車駕駛執照之方法，以
    達成限制其騎乘重型機車之目的，所造成異議人喪失繼續駕
    駛大客車之權利，已與欲達成目的之利益顯失均衡，且與前
    揭條例第68條之修法意旨不相符合，是原審以抗告人對異議
    人裁處吊扣職業大客車駕駛執照之處分，於法未合，將該部
    分撤銷，而為不罰之諭知，洵無不當，抗告意旨所陳為無理
    由，應予駁回。
四、據上論結，應依道路交通案件處理辦法第26條、刑事訴訟法
    第412條，裁定如主文。
中    華    民    國    98    年    6     月    16    日
                  刑事第四庭    審判長法  官  蕭權閔
                                      法  官  吳進寶
                                      法  官  陳吉雄
以上正本證明與原本無異。
本件裁定不得再抗告。
中    華    民    國    98    年    6     月    17    日
                                      書記官  郭蘭蕙


司法院資訊處製作；財團法人民間司法改革基金會備份。
